【裁判字號】    92,訴,102
【裁判日期】    920320
【裁判案由】    強盜等
【裁判全文】
臺灣板橋地方法院刑事判決                          九十二年度訴字第一二號
    公  訴  人  臺灣板橋地方法院檢察署檢察官
    被      告  戊○○
    指定辯護人  本院公設辯護人黃青慧
    被      告  丁○○
右列被告等因強盜等案件，經檢察官提起公訴（九十年度偵字第一八七七五號、九十
一年度偵字第一八八八四號），本院判決如左：
    主  文
戊○○共同毀壞門扇竊盜，處有期徒刑捌月。
丁○○共同毀壞門扇竊盜，處有期徒刑陸月，如易科罰金，以參佰元折算壹日。
    事  實
一、戊○○（嗣因重傷害案件，於民國八十九年十月四日，經臺灣高等法院以八十九
    年度少連上訴字第八二號判處有期徒刑一年六月確定。又因重傷害案件，於九十
    年九月十二日，經臺灣高等法院以九十年度上訴字第二四七○號判處有期徒刑六
    年確定，現執行中，不構成累犯）與丁○○意圖為自己不法之所有，共同基於竊
    盜之犯意聯絡，於八十九年十一月十六日上午十一時十五分許，由戊○○駕駛不
    知情之甲○○、乙○○共有，而登記為乙○○所有車牌號碼ＧＩ－一二四七號自
    用小客車搭載丁○○前往臺北縣新莊市○○路二六六巷四號前，而後由戊○○上
    至同號五樓，接續毀壞鑲於鐵門、木門，構成門扇一部之鎖，侵入臺北縣新莊市
    ○○路二六六巷四號五樓丙○○住處（侵入住宅部分未據告訴），竊取丙○○所
    有手提箱乙個（內有土地所有權狀、房屋所有權狀）、臺灣銀行紀念幣（起訴書
    漏載）、項鍊二條、戒指六只、丙○○及其配偶、女兒之身分證三枚、行動電話
    乙支、現金新台幣（下同）一萬五千元後，拿至在樓下等候把風之丁○○所在之
    前開自用小客車車內放置，隨後戊○○又返回丙○○住處，接續竊取丙○○之霹
    靂包乙個（內有丙○○之機車駕駛、行照各乙枚，此部分起訴書漏載），得手後
    正欲離去之際，適經返家之丙○○發覺，丙○○即與戊○○拉扯，然仍為戊○○
    所逃脫，並下樓跳至改由丁○○駕駛之右開自用小客車後迅速逃逸。嗣經追趕下
    樓之丙○○記下車號報警處理，始循線查獲上情。
二、案經臺北縣政府警察局新莊分局移送臺灣板橋地方法院檢察署檢察官偵查起訴。
    理  由
一、訊據被告戊○○、丁○○皆矢口否認有何上開竊盜犯行，被告戊○○並辯稱：當
    時在住院云云；被告丁○○則以：當時伊人在南部等語置辯。經查：
（一）八十九年十一月十六日上午十一時十五分許，確係由被告戊○○駕駛車牌號碼
      ＧＩ－一二四七號自用小客車搭載被告丁○○前往臺北縣新莊市○○路二六六
      巷四號前，而後由被告戊○○上至同號五樓，被告丁○○則在樓下等候之事實
      ，迭據被告丁○○於警偵訊及本院調查中陳稱：八十九年十一月十六日凌晨零
      時許，被告戊○○駕駛車號ＧＩ－一二四七號自用小客車至臺北縣新莊市○○
      路九二九巷巷口載伊，之後即在新莊地區閒逛，當日上午十一時許，被告戊○○駕駛前開自用小客車搭載伊至臺北縣新莊市○○路二六六巷四號前停下，被
      告戊○○即要求伊在車上等，其欲上樓找人，過一會兒，被告戊○○即匆忙下
      樓，手上拿了一個暗色包包，後面並有人在追被告戊○○，之後被告戊○○即
      開車載伊離開等語甚詳（詳臺灣板橋地方法院檢察署九十年度偵字第一八七七
      五號偵查卷宗第四頁、第四七頁反面、第八七頁反面、本院九十二年二月十三
      日訊問筆錄），核與被害人丙○○於警偵訊及本院調查中證述：伊位於臺北縣
      新莊市○○路二六六巷四號五樓之住處遭竊賊破壞鐵門、木門之門鎖後侵入，
      伊返回住處時，看見竊賊正在伊住處，伊與竊賊拉扯，然仍遭掙脫，該名竊賊
      下樓，伊追趕下樓，該名竊賊即跳上車號ＧＩ－一二四七號自用小客車，另乙
      名男子即駕駛該車離去，而侵入伊住處竊取財物之人經指認係被告戊○○等語
      相符（詳上開偵查卷宗第十三頁反面、本院九十二年一月十六日訊問筆錄）。
      至證人丙○○嗣於本院調查中固陳稱：進入伊住處之竊賊較瘦，無被告戊○○
      那麼胖，因伊先前均係指認照片，現當庭指認不太確定被告戊○○是否即係進
      入伊住處竊盜並與伊拉扯之人等語（詳本院九十二年三月六日訊問筆錄），然
      證人丙○○前於偵訊及本院調查中已明白證述：確定侵入伊住處竊盜之人即係
      被告戊○○，因案發時被告戊○○較瘦，現依照片看雖較胖，但臉型皆相同等
      語在卷（詳上開偵查卷宗第一○五頁反面、本院九十二年一月十六日訊問筆錄
      ），且證人丙○○於九十二年三月六日第一次當面指認被告戊○○時（其前於
      警偵訊皆未曾當面指認被告戊○○），距離案發之八十九年十一月十六日，時
      間已逾二年三月之久，斯時被告戊○○之身材胖、瘦已隨時間之經過而有所改
      變，是以，證人丙○○當面指認被告戊○○時，因時間久遠，且僅與被告戊○○拉扯時見過被告戊○○一面，從而，其事後無法確認被告戊○○是否確係侵
      入其住處竊盜之人，亦與常情不違，惟觀諸被告丁○○及證人丙○○前開互析
      相符之供述，則確係被告戊○○駕駛右述自用小客車搭載被告丁○○前往臺北
      縣新莊市○○路二六六巷四號前，而後由被告戊○○上至同號五樓，被告丁○○則在樓下等候之事實，堪以認定。至被告戊○○辯稱：當時伊在醫院云云，
      然被告戊○○係於八十九年十二月七日始前往壢新醫院就診並住院，於十二月
      九日因家屬堅持轉往他院治療，故辦理自動出院手續，此有壢新醫院九十一年
      八月十六日壢新醫字第九一○四九六號函在卷可稽（附於上開偵查卷宗第九七
      頁）。後被告戊○○復自八十九年十二月十五日起至九十年一月四日止，於財
      團法人長庚紀念醫院住院，亦有財團法人長庚紀念醫院九十一年五月十五日（
      九一）長庚院法字第○三九四號函乙紙附卷可憑（附於上開偵查卷宗第九三頁
      ），職是，被告戊○○住院期間均係在案發之八十九年十一月十六日之後，從
      而，其前開所辯，亦係卸責之詞，而不足採信。
（二）次者，在被害人丙○○住處之樓下等候，見被告戊○○下樓立即開車搭載被告
      戊○○離開之人即係被告丁○○，並經證人丙○○於警訊及本院調查中證述：
      經當面指認在樓下等候並開車搭載被告戊○○離開之人即係被告丁○○，因伊
      追趕下樓時有看到坐在車內之人之側面，確認係被告丁○○無誤等語屬實（詳
      上開偵查卷宗第十三頁反面、本院九十二年一月十六日訊問筆錄、三月六日訊
      問筆錄），核與被告丁○○前開：伊係在樓下等候被告戊○○之供述析相符合
      。至被告丁○○雖辯稱：伊不知被告戊○○上樓做何事，後被告戊○○匆忙下
      樓時，伊問被告戊○○何事，被告戊○○說沒有，之後被告戊○○即開車載伊
      離開云云（詳上開偵查卷宗第四頁、本院九十一年二月十三日、三月六日訊問
      筆錄），然觀諸證人丙○○於本院調查中具結證述：當天上午十一點多，伊回
      家時看見竊賊在伊家裡，伊要抓竊賊，但竊賊掙脫，往樓下跑，樓下有另外一
      名男子開車在等候，竊賊跳上車，開車之男子立即開車離開，伊追到樓下時，
      有些失竊之財物已經在車上，竊賊因貪心又跑回伊住處繼續偷，因伊在住處抓
      竊賊時，竊賊只拿一個霹靂包，但伊後來清點財物時，發現一個○○七手提箱
      （內有土地所有權狀、房屋所有權狀）、臺灣銀行紀念幣、項鍊二條、戒指六
      只、伊與太太、女兒之身分證、放在客廳之手機、放在抽屜之現金一萬五千元
      均不見等語（詳本院九十二年一月十六日訊問筆錄），足知被告戊○○係先竊
      取丙○○所有手提箱乙個（內有土地所有權狀、房屋所有權狀）、臺灣銀行紀
      念幣、項鍊二條、戒指六只、丙○○及其配偶、女兒之身分證三枚、行動電話
      乙支、現金一萬五千元後，拿至右揭自用小客車車內放置，隨後又返回丙○○
      住處，接續竊取丙○○之霹靂包乙個無疑，則在前述自用小客車內等候之被告
      丁○○焉有不知被告戊○○係上樓竊取他人財物之理？況被告丁○○於見被告
      戊○○匆忙下樓跳下車，而證人丙○○在後追趕時，立即駕車逃逸，並據證人
      丙○○證述無訛，已如前述，則被告丁○○顯係在樓下等候把風，而推由被告
      戊○○上樓實施竊盜行為，後見被告戊○○經屋主丙○○發覺而事跡敗露時，
      立即駕車搭載被告戊○○逃逸，灼然甚明，其所開所辯及事後辯稱：人係在南
      部云云，皆顯係避就之詞，而不足採信。
（三）再者，車牌號碼ＧＩ－一二四七號自用小客車係甲○○、乙○○共有，登記為
      乙○○所有，八十九年十一月十六日凌晨，右述自用小客車係停放在甲○○住
      處即臺北縣樹林市○○街一二三巷一號後方之空地，同日十六時許，該自用小
      客車仍停放同一處所，而該自用小客車曾出借被告戊○○使用之事實，迭據證
      人甲○○、乙○○於警偵訊及本院調查中證述屬實（詳上開偵查卷宗第五頁反
      面、第七頁反面、第八頁反面至第九頁反面、第三六頁反面、第六七頁反面、
      本院九十二年一月二十八日、三月六日訊問筆錄），則被告戊○○顯係因曾使
      用前開自用小客車，為竊取他人財物，故未經甲○○、乙○○之同意，即駕駛
      前開自用小客車前往丙○○住處竊取財物，而後又將該自用小客車駛回原處停
      放，冀免其竊盜丙○○財物之犯行遭人發覺，亦殆無疑。至被告戊○○未經同
      意即駕駛前述甲○○、乙○○共同之自用小客車部分，因被告戊○○於竊取丙○○財物得手後，即將該自用小客車駛回原處停放，已如前述，故被告戊○○
      顯無不法所有之犯意，是以，此部分自不構成竊盜犯行，附此敘明。
（四）綜上，被告戊○○、丁○○前開所辯，顯係圖卸之詞，不足採信。本件事證明
      確，被告戊○○、丁○○之犯行，皆堪以認定，應依法論科。
二、核被告戊○○、丁○○所為，皆係犯刑法第三百二十一條第一項第二款之毀壞門
    扇竊盜罪。其二人就上開犯行，有犯意之聯絡，行為之分擔，皆為共同正犯。至
    公訴人固認被告丁○○係犯同法第三百二十條第一項之普通竊盜罪，然實施竊盜
    犯行之被告戊○○係毀壞被害人丙○○住處鑲於鐵門、木門，構成門扇一部之鎖
    ，而後侵入丙○○之住處竊盜，業據證人丙○○於本院調查中陳明無訛（詳本院
    九十二年一月十六日訊問筆錄），從而，公訴人所認，容有誤會，惟起訴之基本
    社會事實同一，本院自得變更起訴法條。至公訴意旨另認：被告戊○○得手後為
    丙○○返家當場發現，丙○○上前制止時，被告戊○○為防護贓物及脫免逮捕，
    竟當場與丙○○發生扭打之強暴行為，因認被告戊○○此部分犯有刑法第三百二
    十九條之準強盜罪云云，訊據被告戊○○堅詞否認上情，且辯稱：當時伊在住院
    云云。經查：證人丙○○於警訊中固陳稱：伊返家發現竊賊（按指被告戊○○，
    業如前述）在伊住處行竊，經扭打後遭其掙脫等語（詳上開偵查卷宗第十二頁反
    面），然其於偵訊中則陳稱：伊有與其中一位發生拉扯等語（詳上開偵查卷宗第
    一○五頁反面），於本院調查中更明確稱：伊發現竊賊在伊住處行竊時，伊即要
    抓該名竊賊，並已抓住該名竊賊之手，但該名竊賊將伊之手掙脫，掙脫過程中互
    有拉扯，但該名竊賊未打伊，後該名竊賊即往樓下跑，伊在警察局表示曾與竊賊
    扭打之意係指該名竊賊欲跑去後陽台，伊去拉住該名竊賊，該名竊賊即欲將伊之
    手撥開，但該名竊賊並無毆打伊之行為等語無訛（詳本院九十二年一月十六日訊
    問筆錄），是以，證人丙○○於警訊中所言曾與被告戊○○發生扭打，顯係與被
    告戊○○相互拉扯之意，既被告戊○○係與證人丙○○相互拉扯，則其行為，自
    非刑法第三百二十九條所規定之強暴行為甚明，公訴人認被告戊○○係犯刑法第
    三百二十九條之準強盜罪，亦有未洽，惟社會基本事實同一，本院亦得變更其起
    訴法條。爰審酌被告戊○○犯罪後，嗣因重傷害案件，於八十九年十月四日，經
    臺灣高等法院以八十九年度少連上訴字第八二號判處有期徒刑一年六月確定。又
    因重傷害案件，於九十年九月十二日，經臺灣高等法院以九十年度上訴字第二四
    七○號判處有期徒刑六年確定，現執行中，被告丁○○素無前科，有臺灣高等法
    院檢察署刑案紀錄簡覆表二紙在卷可稽，侵入住宅竊盜，對社會治安危害甚鉅，
    且其二人犯後皆否認犯行，態度不佳，被告戊○○係侵入被害人丙○○住處下手
    實施竊盜犯行之人，被告丁○○僅在樓下等候把風，兼衡竊得財物之價值，併被
    告二人之犯罪動機、目的、手段、所生危害等一切情狀，各量處如主文所示之刑
    ，以示懲儆。末查：被告丁○○行為後，刑法第四十一條有關易科罰金之規定，
    業經立法院於九十年一月四日修正通過，並經總統於同年月十日明令公佈，同年
    月十二日生效施行。觀諸上開修正後得易科罰金之規定「犯最重本刑為五年以下
    有期徒刑以下之刑之罪，而受六個月以下有期徒刑或拘役之宣告，因身體、教育
    、職業、家庭之關係或其他正當事由，執行顯有困難者，得以一元以上三元以下
    折算一日，易科罰金。但確因不執行所宣告之刑，難收矯正之效或難以維持法秩
    序者，不在此限。併合處罰之數罪，均有前項情形，其應執行之刑逾六月者，亦
    同」，較修正前同條所定「犯最重本刑為三年以下有期徒刑以下之刑之罪，而受
    六月以下有期徒刑或拘役之宣告，因身體、教育、職業、或家庭之關係，執行顯
    有困難者，得以一元以上三元以下折算一日，易科罰金」之內容，顯然為有利於
    被告。是被告所犯，苟為最重本刑五年以下有期徒刑以下之罪，且受六個月以下
    有期徒刑或拘役之宣告，即有修正後刑法第四十一條規定之適用，從而依刑法第
    二條第一項前段之規定，本案應適用修正後之現行刑法第四十一條第一項前段條
    文之規定，就被告丁○○部分，併諭知易科罰金之折算標準。
據上論斷，應依刑事訴訟法第二百九十九條第一項前段、第三百條，刑法第二條第一
項前段、第二十八條、第三百二十一條第一項第二款、新修正之第四十一條第一項前
段，罰金罰鍰提高標準條例第二條，判決如主文。
本案經檢察官楊雅清到庭執行職務。
中      華      民      國      九十二      年      三    月    二十    日
                                  臺灣板橋地方法院刑事第四庭
                                          法  官  游  秀  雯
右正本證明與原本無異。
如不服本判決，應於判決送達後十日內，向本院提出上訴狀。
                                          書記官  張  玉  如
中      華    民      國      九十二      年      三    月   二十四   日
附錄本案論罪科刑法條全文：
刑法第三百二十一條
犯竊盜罪而有左列情形之一者，處六月以上、五年以下有期徒刑：
一  於夜間侵入住宅或有人居住之建築物、船艦或隱匿其內而犯之者。
二  毀越門扇、牆垣或其他安全設備而犯之者。
三  攜帶兇器而犯之者。
四  結夥三人以上而犯之者。
五  乘火災、水災或其他災害之際而犯之者。
六  在車站或埠頭而犯之者。
前項之未遂犯罰之。


司法院資訊處製作；財團法人民間司法改革基金會備份。
